臺灣基隆地方法院刑事判決　　　　　　 96年度簡上字第117號
上　訴　人
即　被　告　乙○○
上列上訴人即被告因違反商標法案件，不服本院基隆簡易庭96年
度基簡字第616 號，中華民國96年6 月4 日第一審簡易判決（聲
請簡易判決處刑案號：臺灣基隆地方法院檢察署96年度偵字第
1878號）提起上訴，本院管轄之第二審合議庭判決如下：
    主  文
原判決撤銷。
乙○○共同明知為未得商標權人同意，於同一商品使用相同之註
冊商標之商品而販賣，處有期徒刑伍月，如易科罰金，以新臺幣
壹仟元折算壹日，減為有期徒刑貳月又拾伍日，如易科罰金，以
新臺幣壹仟元折算壹日。扣案如附表二所示仿冒註冊商標之商品
均沒收之。
    事  實
一、乙○○係冠鉦玩具有限公司（下稱冠鉦公司）實際負責人，
    明知如附表一所示之商標，係群英社國際股份有限公司（下
    稱群英社公司）向經濟部智慧財產局申請註冊登記取得商標
    專用權，指定使用於如附表一所示之商品範圍，現仍在商標
    專用期間內，亦明知如附表二所示商品其上標示之圖樣，係
    未經商標專用權人群英社公司同意，在同一商品使用相同於
    附表一所示註冊商標圖樣之商品，猶與大陸地區真實姓名年
    籍不詳、綽號「阿英」之成年女子，共同基於輸入後販賣仿
    冒商品牟利之犯意聯絡，推由「阿英」以新臺幣（下同）
    8,000 元之代價，向大陸地區不明人士購入如附表二所示之
    仿冒商品後，即於96年2 月4 日將該等仿冒商品，在香港裝
    櫃（櫃號YTMU0000000 號）船運來臺，同月7 日運抵基隆港
    ，進儲尚志貨櫃場，並於同月9 日，以冠鉦公司名義提出進
    口報單。嗣於96年2 月9 日下午5 時許，為內政部警政署保
    安警察第三總隊第一大隊執行落地追蹤查驗來貨，扣得如附
    表二所示之仿冒商品。
二、案經群英社公司告訴而由內政部警政署保安警察第三總隊第
    一大隊報告臺灣基隆地方法院檢察署檢察官偵查後聲請以簡
    易判決處刑。
    理  由
一、按被告以外之人於審判外之言詞或書面陳述，除法律有規定
    者外，不得作為證據，刑事訴訟法第159 條第1 項固有明文
    。惟被告以外之人於審判外之陳述，經當事人於審判程序同
    意作為證據，法院審酌該言詞陳述或書面陳述作成時之情況
    ，認為適當者，亦得為證據；當事人、代理人或辯護人於法
    院調查證據時，知有上開刑事訴訟法第159 條第1 項不得為
    證據之情形，而未於言詞辯論終結前聲明異議者，視為有前
    項之同意，刑事訴訟法第159 條之5 亦有明文。查聲請簡易
    判決處刑書所列舉之各項證據，經本院於審判程序提示予被
    告乙○○，並告以內容要旨，被告表示無意見，且未聲明異
    議，本院審酌相關言詞陳述或書面陳述作成時之情況，認為
    適當，依前揭法條意旨，均得援為本案證據，應先敘明。
二、訊據被告雖坦承於上開時間，託大陸地區人士「阿英」購入
    如附表二所示之商品，其後並經由香港船運來臺之事實，然
    矢口否認有輸入、販賣仿冒商品之犯罪故意，辯稱上開商品
    係伊委託「阿英」購買，「阿英」表示是普通卡通圖案，其
    不知商品上有告訴人註冊之商標圖案云云。惟查：
    (一)有關被告於上開時間，在大陸地區購入如附表二所示商
        品，並經由香港船運輸入我國之事實，業經被告供承在
        卷，並有偵查卷附進口報單可稽；又扣案如附表二所示
        商品上均有如附表一所示之商標圖樣，業據證人即群英
        社公司之代理人甲○○於警詢中證述明確，復有搜索扣
        押筆錄、扣押物品目錄表、鑑識證明書、中華民國商標
        註冊證、查獲仿冒商品照片等書證附卷可稽。
    (二)被告雖一再辯稱對於輸入商品上有告訴人註冊登記之商
        標圖樣並不知情，然被告乃經營玩具公司之業者，對於
        扣案商品之進貨管道、商品種類、市場售價，自然極為
        敏感，其判斷能力猶高於一般大眾，焉有未加查明即貿
        然購入並船運進口之可能？況被告自稱「阿英」向其表
        示該批玩具很便宜，上面有一般卡通圖案，可以買回來
        賣（偵查卷第39頁參照），足見被告對於本批商品上有
        卡通圖案乙節知之甚詳，而一般卡通圖案絕大多數均係
        業經他人註冊登記之商標圖樣，被告身為長期從事玩具
        販售之業者，斷無不知之裡，故被告明知輸入商品上有
        他人註冊登記之商標圖樣而輸入、販賣，應堪認定，被
        告辯稱其並無輸入、販賣仿冒商品之犯罪故意，洵無可
        採。
    (三)被告雖上訴否認犯罪，辯稱本件交易金額僅8,000 元，
        並未特別要求，完全交由「阿英」自行決定，故無從查
        悉商品上有他人之商標云云。然被告一再聲稱「阿英」
        係其公司在大陸地區所僱用之員工，已經任職數年，卻
        自承不知道「阿英」真實姓名，亦未能提出支持其辯解
        成立之證據方法以供本院調查，自無從援為有利被告認
        定之依據。
    (四)被告另援引最高法院71年臺上字第8219號判例，辯稱大
        陸地區仍屬我國之領土，故其自大陸地區船運仿冒商品
        進入臺灣地區，並非刑法上之輸入云云，故不論上開判
        例意旨是否符合目前兩岸分治之政治實況，本件扣案貨
        物既係經由香港轉運來臺，有進口報單「起運口岸及代
        號」記載「HONGKONG」可憑，而「輸入或攜帶進入臺灣
        地區之香港或澳門物品，以進口論」，香港澳門關係條
        例第35條第2 項前段定有明文，故被告購入扣案商品經
        由香港轉運進入臺灣地區，自仍該當於刑法上之進口、
        輸入，被告此部分之辯解，亦無可採。
    (五)綜上所陳，被告所辯不知輸入商品有仿冒告訴人之註冊
        商標云云，無非事後卸責之詞，不足採信。本案罪證明
        確，被告犯行堪可認定，應依法論科。
三、核被告所為，係犯商標法第82條之明知為未得商標權人同意
    ，於同一商品，使用相同之註冊商標商品而販賣罪。其意圖
    販賣而輸入之低度行為應為販賣之高度行為所吸收，不另論
    罪。被告與大陸地區成年女子「阿英」就上開犯行間有犯意
    聯絡及行為分擔，應論以共同正犯。又被告利用不知情之報
    關行人員報關輸入上開仿冒商品，為間接正犯（原判決漏未
    論此，應予補充）。
四、被告上訴否認犯罪，如前述並無理由，原判決認被告罪證明
    確，據以論罪科刑，固非無見，惟被告犯罪後，中華民國96
    年罪犯減刑條例已於96年7 月16日正式施行，因被告犯罪時
    間在96年4 月24日之前，且原判決之宣告刑為有期徒刑5 月
    ，符合減刑要件（詳如後述），原判決未及審酌此節，容有
    未合。被告上訴雖無理由，然原判決既有如前述可議之處，
    自應由本院予以撤銷改判。本院審酌被告並無重大不良素行
    ，其販賣仿冒商品之行為，不僅損害真正商標權利人之正常
    營收，對真正商標權利人之商譽亦有不良影響，其本次販賣
    仿冒品之數量非少，已足以影響交易秩序之公平與公正，併
    其犯後態度等一切情狀，量處如主文所示之刑，併諭知易科
    罰金之折算標準。
五、減刑部分
    按犯罪在中華民國96年4 月24日以前者，除本條例另有規定
    外，依下列規定減刑：一死刑減為無期徒刑；二無期徒刑減
    為有期徒刑20年；三有期徒刑、拘役或罰金，減其刑期或金
    額二分之一。依本條例應減刑之罪，未經判決確定者，於裁
    判時，減其宣告刑。依前項規定裁判時，應於判決主文同時
    諭知其宣告刑及減得之刑，96年7 月16日施行之中華民國96
    年罪犯減刑條例第2 條第1 項、第7 條定有明文。又減刑後
    之易科罰金或易服勞役之折算標準，仍宜照原標準定之，法
    院辦理96年減刑案件應行注意事項第16條亦有明文。本案被
    告於96年2 月7 日犯商標法罪，經本院宣告有期徒刑5 月，
    合於前揭減刑條件，應減為有期徒刑2 月又15日，並依原標
    準諭知易科罰金之折算標準。
六、又犯商標法第81條、第82條之罪所製造、販賣、陳列、輸出
    或輸入之商品，或所提供於服務使用之物品或文書，不問屬
    於犯人與否，沒收之，同法第83條定有明文。則扣案如附表
    二所示仿冒他人商標專用權之商品，均應宣告沒收。
據上論斷，應依刑事訴訟法第455 條之1 第1 項、第3 項、第
369 條第1 項前段、第364 條、第299 條第1 項前段，商標法第
82條、第83條，刑法第11條前段、第28條、第41條第1 項前段，
中華民國96年罪犯減刑條例第2 條第1 項第3 款、第7 條，判決
如主文。
本案經檢察官丙○○到庭執行職務。
中　　華　　民　　國　　96　　年　　8 　　月　　21　　日
                  刑事第四庭審判長法  官  陳志祥
                                  法  官  邰婉玲
                                  法  官  楊皓清
以上為正本係照原本作成。
本件判決不得上訴。
中　　華　　民　　國　　96　　年　　8 　　月　　21　　日
                                  書記官  盧鏡合
附錄論罪法條：
商標法第82條
明知為前條商品而販賣、意圖販賣而陳列、輸出或輸入者，處一
年以下有期徒刑、拘役或科或併科新臺幣5 萬元以下罰金。
附表一
┌──┬───────┬────┬────┬───┬────────┐
│編號│商標名稱或圖樣│商標專用│商標註冊│商標專│商標使用之範圍  │
│    │              │權人    │證號    │用期限│                │
├──┼───────┼────┼────┼───┼────────┤
│ 1  │              │群英社公│00000000│104年 │商品類別016、018│
│    │              │司      │        │10月31│、025、028      │
│    │              │        │        │日    │                │
│    │              │        │        │      │                │
│    │              │        │        │      │                │
├──┼───────┼────┼────┼───┼────────┤
│ 2  │              │群英社公│00000000│105年 │商品類別006、014│
│    │              │司      │        │10月31│、016、018、021 │
│    │              │        │        │日    │、025 、028     │
│    │              │        │        │      │                │
│    │              │        │        │      │                │
│    │              │        │        │      │                │
│    │              │        │        │      │                │
│    │              │        │        │      │                │
├──┼───────┼────┼────┼───┼────────┤
│ 3  │              │群英社公│00000000│105年 │商品類別006、014│
│    │              │司      │        │10月31│、016、018、021 │
│    │              │        │        │日    │、025 、028     │
│    │              │        │        │      │                │
│    │              │        │        │      │                │
│    │              │        │        │      │                │
│    │              │        │        │      │                │
└──┴───────┴────┴────┴───┴────────┘
附表二
┌──┬──────────────┬─────────┐
│編號│   扣案仿冒商標之商品名稱   │扣案仿冒商品之數量│
├──┼──────────────┼─────────┤
│ 1  │真珠美人魚音樂盒            │480盒             │
├──┼──────────────┼─────────┤
│ 2  │真珠美人魚傳真機音樂盒      │360盒             │
├──┼──────────────┼─────────┤
│ 3  │真珠美人魚拼圖              │360盒             │
└──┴──────────────┴─────────┘
